【裁判字號】    97,訴,1021
【裁判日期】    970617
【裁判案由】    商業會計法等
【裁判全文】
臺灣臺北地方法院刑事判決              97年度訴字第1021號
公  訴  人  臺灣臺北地方法院檢察署檢察官
被      告  甲○○
上列被告因商業會計法等案件，經檢察官提起公訴（97年度偵字
第4352號），因被告於本院準備程序中為有罪之陳述，經本院合
議庭裁定以簡式審判程序審理，本院判決如下：
    主  文
甲○○商業負責人以明知為不實之事項，而填製會計憑證，處有
期徒刑拾月，減為有期徒刑伍月，如易科罰金，以新臺幣壹仟元
折算壹日。
    事  實
一、甲○○為設於台北市○○區○○路1 段146號2樓「坤川科技
    有限公司」之負責人，為執行業務之人，竟基於幫助他人逃
    漏稅捐之概括犯意，接續於民國94年9 月起至95年10月止，
    明知該公司並無銷貨事實，竟虛開不實之統一發票累計92張
    ，銷售金額合計新台幣（下同）58,656,262元，交付給喜大
    企業有限公司等20家公司行號充當進貨憑證，並以此行使於
    稅捐稽徵機關申報扣抵稅捐。甲○○共計幫助他人逃漏稅捐
    2,369,191元，因而損害稅捐稽徵機關管理稅捐之正確性。
二、案經財政部臺北市國稅局移請臺灣臺北地方法院檢察署檢察
    官偵查起訴。
    理  由
一、上開事實業據被告甲○○於本院審理時坦承不諱，且有財政
    部臺北市國稅局審查三科稽查報告書、營業稅稅籍資料查詢
    作業所得資料、營業稅年度資料查詢進項來源明細、營業人
    進銷項交易對象彙加明細表、401 表、專案申請調檔統一發
    票查核清單等在卷足憑，事證明確，被告犯行應堪認定。
二、按犯罪行為人基於一個概括犯意，接續數行為，而該數行為
    彼此間具有密接關聯性，復侵害同一個法益者，為接續犯，
    應論以一罪; 且接續犯適用之法律，應以其最後一個行為當
    時有效之法律認定為行為時法。據此就本案而論，被告自94
    年9 月至95年10月間，以實際並無銷貨事實卻偽開統一發票
    方式幫助他人逃漏稅捐，無論其所涉及業務登載不實罪、商
    業會計法明知不實填製會計憑證罪、幫助逃漏稅捐罪等，既
    係基於一個幫助他人逃漏稅捐之概括犯意，其所開具多張統
    一發票之行為彼此間復具有密接性質，且每次偽開發票所侵
    害之法益均同為一個稅捐稽徵機關管理稅捐之正確性的法益
    ，是以被告全部犯行應認定係接續犯。再者，被告接續犯行
    之最後行為既在95年10月間，即應適用現行刑法對被告所為
    接續犯行論罪科刑，而無新舊法比較之問題。從而，核被告
    所為，係犯商業會計法明知不實填製會計憑證罪、稅捐稽徵
    法幫助逃漏稅捐罪、刑法業務登載不實罪。其中，刑法業務
    登載不實罪係商業會計法第71條第1 款明知不實填製會計憑
    證罪之部分行為，自為明知不實填製會計憑證罪所吸收，不
    另論罪; 而被告所犯稅捐稽徵法第43條第1 項幫助他人逃漏
    稅捐罪，既以開具不實統一發票後再交付他人為方式，而開
    具不實統一發票之前階段部分即係成立明知不實填製會計憑
    證罪，則幫助他人逃漏稅捐罪與明知不實填製會計憑證罪 2
    罪間即有部分行為重合，此重合部分屬1 行為觸犯數罪名之
    想像競合犯，應依刑法第55條規定從一重之商業會計法第71
    條第1 款明知不實填製會計憑證罪處斷。爰審酌被告之生活
    情形、智識程度及犯罪後已坦承犯行之態度等一切情狀，量
    處如主文所示之刑。另被告本件犯罪時間在96年4 月24日以
    前，應依中華民國九十六年罪犯減刑條例第2條第1 項第3款
    、第7條規定，減其一半之刑，再依同條例第9條及刑法第41
    條第1項前段之規定諭知得易科罰金併其折算標準。
據上論斷，應依刑事訴訟法第273條之1第1 項、第299條第1項前
段，商業會計法第71條第1款、稅捐稽徵法第43條第1項、第41條
，刑法第11條前段、第215條、第55條、第41條第1項前段、刑法
施行法第1條之1，中華民國九十六年罪犯減刑條例第2條第1項第
3款、第7條、第9條，判決如主文。
本案經檢察官杜慧玲到庭執行職務。
中    華    民    國    97    年    6     月    17    日
                  刑事第四庭    法  官  呂政燁
以上正本證明與原本無異。
如不服本判決，應於判決送達後10日內，向本院提出上訴狀。
                                書記官  呂欣穎
中    華    民    國    97    年    6     月    17    日
附錄本案論罪科刑法條全文：
商業會計法第71條
商業負責人、主辦及經辦會計人員或依法受託代他人處理會計事
務之人員有下列情事之一者，處5年以下有期徒刑、拘役或科或
併科新臺幣60萬元以下罰金：
一、以明知為不實之事項，而填製會計憑證或記入帳冊。
二、故意使應保存之會計憑證、會計帳簿報表滅失毀損。
三、偽造或變造會計憑證、會計帳簿報表內容或毀損其頁數。
四、故意遺漏會計事項不為記錄，致使財務報表發生不實之結果
。
五、其他利用不正當方法，致使會計事項或財務報表發生不實之
結果。
稅捐稽徵法第41條(逃漏稅捐之處罰)
納稅義務人以詐術或其他不正當方法逃漏稅捐者，處 5 年以下有
期徒刑、拘役或科或併科新台幣 6 萬元以下罰金。
稅捐稽徵法第43條(教唆或幫助逃漏稅捐等之處罰)
教唆或幫助犯第 41 條或第 42 條之罪者，處 3 年以下有期徒刑
、拘役或科新台幣 6 萬元以下罰金。
稅務人員、執行業務之律師、會計師或其他合法代理人犯前項之
罪者，加重其刑至二分之一。
稅務稽徵人員違反第 33 條規定者，除觸犯刑法者移送法辦外，
處 1 萬元以上 5 萬元以下罰鍰。
中華民國刑法第215條（業務上文書登載不實罪）
從事業務之人，明知為不實之事項，而登載於其業務上作成之文
書，足以生損害於公眾或他人者，處3年以下有期徒刑、拘役或5
百元以下罰金。


司法院資訊處製作；財團法人民間司法改革基金會備份。
